【裁判字號】    89,訴,369
【裁判日期】    890616
【裁判案由】    清償借款
【裁判全文】
臺灣臺南地方法院民事判決  八十九年度訴字第三六九號
    原      告  華南商業銀行股份有限公司
    法定代理人  丙○○
    訴訟代理人  乙○○
                甲○○
    被      告  庚○○○○○○.
                        籍設台.
                        現住台.
                        身分證.
                辛○○  住台南.
                        身分證.
                壬○○○  住台.
                          身分.
    兼右二  人
    訴訟代理人  寅○○  住台南.
                        身分證.
    被      告  戊○○  住台南.
                        身分證.
                癸○○  住桃園.
                        身分證.
                子○○  住台南.
                        身分證.
                丑○○  住同右.
                        身分證.
                卯○○  住同右.
                        身分證.
                丁○○○  住台.
                          身分.
                己○○  住台南.
                        身分證.
右當事人間請求清償借款事件，本院判決如左：
    主    文
被告庚○○○○○○○○、寅○○、壬○○○、戊○○、丁○○○、己○○、辛○○
、癸○○、子○○、丑○○、卯○○應連帶給付原告新台幣伍佰萬元，及如附表編號
一至三號所示之利息及違約金。
被告庚○○○○○○○○、寅○○、辛○○應連帶給付原告新台幣伍佰萬元，及如附
表編號四至五號所示之利息及違約金。
訴訟費用由被告庚○○○○○○○○、寅○○、壬○○○、戊○○、丁○○○、己○○、辛○○、癸○○、子○○、丑○○、卯○○連帶負擔百分之五十，被告庚○○○○○○○○、寅○○、辛○○連帶負擔百分之五十。
    事      實
甲、原告方面：
一、聲明：如主文所示。
二、陳述：
（一）被告庚○○○○○○○○自民國八十七年六月一日起至同年月十日止邀同被告
      寅○○及訴外人蔡全泰為連帶保證人，陸續向原告借款三筆合計新台幣（下同
      ）五百萬元，其借款日、到期日及借款細目詳如附表編號一至三號，復於八十
      八年一月十四日邀同被告寅○○、辛○○為連帶保證人，陸續向原告借款二筆
      合計五百萬元，其借款日、到期日及借款細目詳如附表編號四至五號，利率按
      週年利率百分之九點二七五、百分之九點三計算，本金及利息以每個月為一期
      平均攤還，如有逾期攤還本息，除按約定利率付息外，逾期在六個月內，另按
      約定利率百分之十，超過六個月，另按約定利率百分之二十加付違約金。
（二）詎被告庚○○○○○○○○借款本金至八十八年六月一日已屆期，即未依約償
      還，被告屢經催討，迄未清償。依據授信約定書第五條第一款約定，其債務應
      視同全部到期，共計積欠原告如附表編號一至五號所示之金額及利息、違約金
      。原訴外人蔡全泰於八十七年八月二十六日死亡，其遺產繼承人為配偶壬○○○、直系血親卑親屬為戊○○、丁○○○、寅○○、蔡志銘、辛○○等。又蔡
      全泰之長子蔡雄井於八十六年八月三十日死亡，較蔡全泰死亡時間為早，由其
      直系親屬代位繼承遺產，其遺產代位繼承人為癸○○、子○○、丑○○、卯○○。原告依消費借貸契約請求權、連帶保證契約請求權及民法第一千一百五十
      三條其遺產繼承人對繼承人之債務負連帶責任，請求被告負連帶責任，並應連
      帶給付至清償日止之逾期利息及違約金。
（三）對被告抗辯所為之陳述：展期有其停止條件，但被告未完成該條件，也就是沒
      有完成遺產繼承登記。
三、證據：提出借據及放款部分本金、利息收回記錄五紙、授信約定書四紙（以上均
    影本）、戶籍謄本十件、繼承系統表一件。
乙、被告方面：
壹、被告庚○○○○○○○○、辛○○、戊○○、壬○○○、癸○○、子○○、丑○○、卯○○部分：
    被告未於最後言詞辯論期日到場，亦未提出書狀作何聲明或陳述。
貳、被告寅○○部分：
    被告未於最後言詞辯論期日到場，據其以前到場所為陳述略稱：其有依約繳付所
    貸款項之利息，本件借貸到期後，其有請原告展期，原告也同意。
參、被告丁○○○、己○○部分：
    被告未於言詞辯論期日到場，亦未提出準備書狀作何聲明或陳述。
    理      由
甲、程序方面：
    被告未於最後言詞辯論期日到場，核無民事訴訟法第三百八十六條所列各款情形
    ，爰依原告聲請，由其一造辯論而為判決。
乙、得心證之理由：
一、原告主張被告庚○○○○○○○○自八十七年六月一日起至同年月十日止邀同被
    告寅○○及訴外人蔡全泰為連帶保證人，陸續向原告借款三筆合計五百萬元，其
    借款日、到期日及借款細目詳如附表編號一至三號，復於八十八年一月十四日邀
    同被告寅○○、辛○○為連帶保證人，陸續向原告借款二筆合計五百萬元，其借
    款日、到期日及借款細目詳如附表編號四至五號，利率按週年利率百分之九點二
    七五、百分之九點三計算，本金及利息以每個月為一期平均攤還，如有逾期攤還
    本息，除按約定利率付息外，逾期在六個月內，另按約定利率百分之十，超過六
    個月，另按約定利率百分之二十加付違約金。詎被告庚○○○○○○○○借款本
    金至八十八年六月一日已屆期，即未依約償還，原告屢經催討，迄未受償。依據
    授信約定書第五條第一款約定，其債務應視同全部到期，共計積欠原告如附表編
    號一至五號所示之金額及利息、違約金。原訴外人蔡全泰於八十七年八月二十六
    日死亡，其遺產繼承人為配偶壬○○○、直系血親卑親屬為戊○○、丁○○○、
    寅○○、蔡志銘、辛○○等。又蔡全泰之長子蔡雄井於八十六年八月三十日死亡
    ，較蔡全泰死亡時間為早，由其直系親屬代位繼承遺產，其遺產代位繼承人為癸○○、子○○、丑○○、卯○○。原告依消費借貸契約請求權、連帶保證契約請
    求權及民法第一千一百五十三條其遺產繼承人對繼承人之債務負連帶責任，請求
    被告負連帶責任，並應連帶給付至清償日止之逾期利息及違約金等事實，業據提
    出借據及放款部分本金、利息收回記錄五紙、授信約定書四紙（以上均影本）、
    戶籍謄本十件、繼承系統表一件為證。被告寅○○雖以其有依約繳付所貸款項之
    利息，本件借貸到期後，其有請原告展期，原告也同意云云置辯。惟此業據原告
    否認，被告寅○○迄未提出證據以實其說，其抗辯並無足採，原告之主張應可信
    為真實。另訴外人蔡雄井係於八十六年八月十九日死亡，有除戶戶籍謄本一件在
    卷可稽，原告誤指為八十六年八月三十日死亡，併此敘明。
二、按連帶保證人與主債務人負同一清償責任，此參民法第二百七十三條規定及最高
    法院四十五年台上字第一四二六號、六十九年台上字第一九二四號判例自明。又
    按繼承因被繼承人死亡開始，繼承人自繼承開始時，除民法另有規定外，承受被
    繼承人財產上之一切權利義務，繼承人對於被繼承人之債務負連帶責任，民法第
    一千一百四十七條、第一千一百四十八條前段、第一千一百五十三條第一項分別
    定有明文。從而，原告依消費借貸契約、連帶保證契約及繼承關係，請求被告分
    別連帶給付如主文所示之本金、利息及違約金，於法並無不合，應予准許。
三、結論：本件原告之訴為有理由，依民事訴訟法第三百八十五條第一項前段、第八
    十五條第二項，判決如主文。
中      華      民      國    八十九    年      六      月     十六     日
                                臺灣臺南地方法院民事第一庭
                                            法      官  黃瑪玲
右為正本係照原本作成。
如對本判決上訴，須於判決送達後廿日內向本院提出上訴狀。（應依對造人數附具繕
本）
中      華      民      國    八十九    年      六      月     十七     日
~B法院書記官  黃傳鈞


司法院資訊處製作；財團法人民間司法改革基金會備份。
